臺灣士林地方法院行政訴訟判決　
111年度交字第252號
原      告  簡水養  
訴訟代理人  簡子雲  
被      告  臺北市交通事件裁決所
代  表  人  蘇福智  
訴訟代理人  黃郁軒  
上列當事人間交通裁決事件，原告不服被告民國111年7月22日北
市裁催字第22-U00000000號裁決，提起行政訴訟，本院判決如下
：
    主  文
原告之訴駁回。
訴訟費用新臺幣參佰元由原告負擔。
    事實及理由
一、程序事項：本件係因原告不服被告民國111年7月22日北市裁
    催字第22-U00000000號裁決（下稱原處分）違反道路交通管
    理事件裁決書，裁處罰鍰新臺幣（下同）6萬7,500 元，吊
    扣駕駛執照12個月，並應參加道路交通安全講習，提起行政
    訴訟，經核屬行政訴訟法第237 條之1 第1 項第1 款規定之
    交通裁決事件，爰依同法第237 條之7 規定，不經言詞辯論
    ，逕為判決。
二、爭訟概要：原告騎乘其所有0000-00號普通重型機車（下稱
    系爭機車）於110年12月24日9時19分許，在宜蘭市校舍路平
    交道處，因「警鈴已響、閃光號誌已顯示，闖平交道」之違
    規事實，經內政部警政署鐵路警察局花蓮分局（下稱舉發機
    關）所屬宜蘭派出所員警製單舉發，有內政部警政署鐵路警
    察局鐵警行字第U00000000號舉發違反道路交通管理事件通
    知單可稽（下稱系爭舉發通知單，見本院卷第92頁），嗣經
    被告以原告有前揭違規事實，而依道路交通管理處罰條例第
    54條第1款規定，以原處分對原告為裁罰，原告於111年8月1
    2日提起本件行政訴訟。
三、原告主張：
　  本件係閃光號誌或平交道遮斷桿故障或設計不良所造成之科
    技執法誤判，從9 時19分28秒平交道遮斷桿再次上升到遮斷
    桿啟動放下，伊僅有5 秒之反應時間，伊無法反應並造成誤
    判。又閃光號誌係自9時19分27.95秒開始進行閃光提示，而
    9 時19分28秒平交道遮斷桿再次上升，是閃光提示與平交道
    遮斷桿再次上升係近乎同時間發生，造成伊誤判而違規，是
    平交道遮斷桿與閃光號誌並未同步變化，應屬故障。意即遮
    斷桿與閃光號誌二者警示結果應一致，始能提醒駕駛人，而
    非結果不一致、互相衝突導致駕駛人誤判而違規等語。並聲
    明：原處分撤銷。
四、被告答辯：
　㈠案經舉發機關查復：道路交通安全規則第104條第1項第1款規
    定：「一、鐵路平交道設有遮斷器或看守人員管理者，如警
    鈴已響、閃光號誌已顯示或遮斷器已開始放下或看守人員表
    示停止時，應即暫停，俟遮斷器開放或看守人員表示通行後
    ，始得通過。如遮斷器未放下或看守人員未表示停止時，仍
    應看、聽鐵路兩方無火車駛來，始得通過。」，即已顯示要
    求駕駛人應提高警覺，減速慢行，保持於必要時採取停車措
    施，先予敘明。檢視臺灣鐵路管理局建置之平交道監視影像
    ，原告於110年12月24日9時19分36秒許騎乘系爭機車行近平
    交道時，閃光號誌已顯示8.05秒，且遮斷器亦開始放下1.05
    秒，未依規定在平交道黃線網狀區前停止線暫停等，仍闖越
    平交道，違規事實明確，員警舉以告發，尚無違誤。另原告
    陳述該平交道柵欄上升又下降一節，舉發機關僅就違規事實
    說明，系爭機車於110年12月24日9時19分28秒平交道遮斷桿
    再次上升時，與平交道之間有一段距離，系爭機車仍往前行
    駛中，非在平交道前停車等待(如截圖相片A)；9時19分31秒
    平交道遮斷桿上升後警示燈再次響起，系爭機車的位置，與
    平交道有一段距離，系爭機車仍往前行駛中(如截圖相片B)
    ；9時19分36秒平交道警示燈響起遮斷桿啟動放下時，系爭
    機車未暫停仍闖越平交道(如截圖相片C)，原告所指陳與違
    規事實顯有未合。
　㈡查道路交通管理處罰條例第54條第1款規定：汽車駕駛人，駕
    車在鐵路平交道不遵守看守人員之指示，或警鈴已響、閃光
    號誌已顯示，或遮斷器開始放下，仍強行闖越。是該條例處
    罰對象係違反上開要件之一者，而非以遮斷器完全放下認定
    。有關原告認平交道號誌閃光與遮斷器啟動疑義一節，其號
    誌及警鈴與遮斷器不同時間啟動，係號誌及警鈴先提醒駕駛
    應於停止線前停止，避免駕駛有急煞之風險。是原告所陳非
    撤銷處分之理由。查行政罰法第7條第1項規定：「違反行政
    法上義務之行為非出於故意或過失者，不予處罰。」，其立
    法意旨為出於故意或過失者係屬違反行政法上之義務行為，
    即為行政罰法之受處分對象，全案依據舉發機關所送採證資
    料即可明確判斷原告違規事實，故而原告所陳非本案撤銷處
    分之依據等語。並聲明：原告之訴駁回。
五、本院之判斷：
　㈠按汽車駕駛人，駕車在鐵路平交道有不遵守看守人員之指示
    ，或警鈴已響、閃光號誌已顯示，或遮斷器開始放下，仍強
    行闖越情形者，處1 萬5,000 元以上9 萬元以下罰鍰，並吊
    扣其駕駛執照1 年，因而肇事者，吊銷其駕駛執照，道路交
    通管理處罰條例第54條第1 款定有明文。又上開規定之適用
    ，係以「警鈴已響、閃光號誌已顯示，或遮斷器開始放下」
    為要件，司法院釋字第780 號著有解釋文可參。另汽車行駛
    中，駕駛人看到鐵路平交道標誌或標線後，應即將速度減低
    至時速15公里以下，接近平交道時，鐵路平交道設有遮斷器
    或看守人員管理者，如警鈴已響、閃光號誌已顯示或遮斷器
    已開始放下或看守人員表示停止時，應即暫停，俟遮斷器開
    放或看守人員表示通行後，始得通過；如遮斷器未放下或看
    守人員未表示停止時，仍應看、聽鐵路兩方無火車駛來，始
    得通過，併為道路交通安全規則第104 條第1 項第1 款所明
    訂。故汽車駕駛人，駕車行經鐵路平交道設有遮斷器或看守
    人員管理時，如警鈴已響、閃光號誌已顯示，或遮斷器已開
    始放下，或看守人員表示停止時，應即暫停，俟警鈴結束、
    遮斷器開放或看守人員表示通行後，始得通過。
　㈡末按行政處分如有誤寫、誤算或其他類此之顯然錯誤者，處
    分機關得隨時或依申請更正之。前項更正，附記於原處分書
    及其正本，如不能附記者，應製作更正書，以書面通知相對
    人及已知之利害關係人；處罰機關受理移送之舉發違反道路
    交通管理事件時，發現應填記內容不符規定，或所列附件漏
    未移送者，應即洽請原移送機關更正或補送。違反道路交通
    管理事件，處罰機關受理後發現舉發錯誤或要件欠缺，可補
    正或尚待查明者，退回原舉發機關查明補正後依法處理；其
    錯誤屬實且無可補正者，由受理機關依權責簽結，並將簽結
    之理由，連同該事件有關文件書函請原舉發單位之上級機關
    查究，行政程序法第101條第1 項及第2項、違反道路交通管
    理事件統一裁罰基準及處理細則第33條第1項及第2項分別定
    有明文。查本件被告所為之第一次裁決（見本院卷第122 頁
    ）因屬附加以受處分人逾期未履行繳送義務為停止條件，依
    道路交通管理處罰條例第65條第1款、第2款之『吊扣期間加
    倍』及『吊銷牌照或駕照』之行政罰，為避免一次裁決致原處
    分無效，爰被告作成第二次裁決，更正原裁決書裁罰主文，
    並於111年7月22日依相同舉發違規事實及違反法條重新作成
    原處分並送達原告，有第二次裁決書及送達證書可稽（見本
    院卷第124、126頁），經核與前開條文相符，堪認被告更正
    原處分及送達程序合法，合先敘明。
　㈢本院當庭勘驗影片，其結果為：
　　⒈檔案名稱：19.校舍路_校舍路西全_main_00000000000000_
      091950。影片上顯示「0000-00-00 00：19：25」，畫面
      中為校舍路與鐵路平交道處，可見校舍路為雙向各2線道
      之路段，校舍路近平交道處均設有停止線、標示禁止臨時
      停車區之黃色網格線、S型記號（違規取締線圈），校舍
      路東往西行向有穿著反光背心指揮人員於現場指揮交通。
      並設有遮斷稈（器）、閃光警示號誌，於時間09：19：25
      ～09：19：26，警鈴響起，遮斷器處於放下之狀態。於時
      間09：19：27，警鈴停止，遮斷器升起。於時間09：19：
      28，警鈴再度響起，遮斷器持續上升。於時間09：19：29
      ～09：19：31，遮斷器持續升起，警鈴持續響起，有一白
      色機車進入平交道範圍。於時間09：19：32～09：19；34
      ，遮斷器完全升起，警鈴持續響起，雙向均有車輛進入平
      交道，東往西向已有2輛機車、1輛汽車進入平交道範圍。
      於時間09：19：35，警鈴持續響起，系爭機車出現於畫面
      中校舍路西往東向之停止線前並進入黃色網狀線範圍。於
      時間09：19：36～09：19：38，警鈴持續響起，校舍路西
      往東向遮斷器開始放下，系爭機車穿越停止線進入平交道
      範圍。於時間09：19：39，系爭機車脫離平交道駛入校舍
      路銜接路段。於時間09：19：40～09：19：49，平交道遮
      斷器陸續放下，警鈴持續響起。影片結束。
　　⒉檔案名稱：19.校舍路_校舍路東全_main_00000000000000_
      091955。影片上顯示「0000-00-00 00：19：25」，於時
      間09：19：25～09：19：26，畫面中可見校舍路西往東形
      向有車輛正於平交道前停等，且平交道設有遮斷器、閃光
      號誌、黃色網格線，閃光號誌持續閃爍，且遮斷器呈放下
      狀態，系爭機車於遠方路口且欲駛入校舍西往東行向路段
      。於時間09：19：27，閃光號誌熄滅。於時間09：19：28
      ～09：19：34，閃光號誌亮起，遮斷器持續升起，原停等
      於平交道前之2輛機車、1輛汽車進入平交道，系爭機車右
      轉駛入校舍路後持續駛近平交道。於時間09：19：35～09
      ：19：39，系爭機車越過停止線駛入黃色網狀線範圍，校
      舍路西往東向遮斷器開始放下，系爭機車進入平交道範圍
      並向前行駛至畫面外。於時間09：19：40～09：19：55，
      平交道遮斷器陸續下。影片結束。
　　⒊檔案名稱：19.校舍路_球型_main_00000000000000_091953
      。影片上顯示「0000-00-00 00：19：24」，畫面中可見
      校舍路校舍路西往東向及東往西向均設有遮斷器及警示號
      誌、S型記號（違規取締線圈），於時間19：19：24～19：
      19：26，閃光號誌持續閃爍，且遮斷器呈放下狀態。於時
      間09：19：27，閃光號誌熄滅。於時間09：19：28～09：1
      9：35，閃光號誌亮起，遮斷器持續升起，有2輛機車、1
      輛汽車進入平交道。於時間09：19：36，系爭機車出現於
      畫面中，位於平交道之S型記號上，閃光號誌仍為亮起狀
      態，遮斷器開始放下。於時間09：19：37～09：19：40，
      系爭機車通過平交道，並行駛至校舍路銜接路段，離開畫
      面中，期間閃光號誌持續亮起，而遮斷器亦陸續放下。於
      時間09：19：41～09：19：53，遮斷器陸續放下，影片結
      束。
　　⒋前開影片拍攝影像連續一致，場景、光彩、色澤均屬常態
      自然呈現，而無任何不協調一致之處。
　㈣依前揭勘驗結果、舉發機關採證照片（見本院卷第108頁），
    於110年12月24日9時19分許，校舍路平交道警示用之閃光號
    誌及警鈴已響起、顯示約7秒後，原告始騎乘系爭機車駛入
    平交道範圍，且原告於駛入平交道範圍前即已行駛於校舍路
    西往東行向，且未有其他無法發現平交道閃光號誌或警鈴之
    情形，足認原告於前揭時、地，騎乘系爭機車有「警鈴已響
    、閃光號誌已顯示，闖平交道」之違規事實，應堪認定。
　㈤原告主張閃光號誌開始閃爍至遮斷器降下，僅有5秒反應時間
    云云。惟按前揭道路交通管理處罰條例第54條規定「鐵路平
    交道設有遮斷器或看守人員管理者，如警鈴已響、閃光號誌
    已顯示或遮斷器已開始放下或看守人員表示停止時，應即暫
    停，俟遮斷器開放或看守人員表示通行後，始得通過」，是
    本件鐵路平交道設有遮斷器，且警鈴已響、閃光號誌已顯示
    之狀態下，車輛依法即應暫停而不得通行，尚非因遮斷器未
    開始放下即得續予行駛。經查，依前揭勘驗結果之內容以觀
    ，原告騎乘系爭機車尚未通過平交道停止線之前，該鐵路平
    交道之警鈴已響、閃光號誌已顯示逾7秒，且原告係由遠處
    校舍路逐漸駛近平交道，應無不能察覺警鈴已響或閃光號誌
    已顯示之情形；況且，依道路交通安全規則第94條第3 項之
    規定，汽車行駛時駕駛人本應注意車前狀況，並隨時採取必
    要之安全措施，且於看到鐵路平交道標誌或標線後，應將速
    度減低至時速15公里以下，亦為道路交通安全規則第104 條
    第1項第1款所明定，是原告既為考取駕駛執照之一般駕駛人
    ，應可於看見鐵路平交道標誌、標線及相關警示燈號、警鈴
    等時，立即減速至15公里以下並煞停於平交道前，縱係以原
    告所稱其反應僅為5秒鐘，以時速15公里計，則其亦尚有長
    達約20.8公尺之反應距離【計算式：15000(公尺)÷3600(秒)
    ×5＝20.833】，亦已足夠其為煞停之行為。是本件原告既可
    及時察悉警鈴已響、閃光號誌已顯示，仍騎乘系爭機車駛入
    平交道，其主觀上縱無故意，亦有過失存在，且本件違規行
    為應可歸責與原告。爰原告此部分主張，難認有據。
　㈥原告另主張閃光號誌與遮斷器運作不一致，且前一班火車剛
    通過，遮斷器上升後，只有5秒鐘後又放下，原告已70幾歲
    ，亦來不及反應云云。惟按「自動遮斷機，應依下列規定調
    整：1.遮斷機之關閉動作，應在警報動作開始後，6秒至8秒
    啟動」，交通部臺灣鐵路管理局號誌裝置養護檢查作業程序
    (下稱作業程序)第291條第1點亦規定甚明。是駕駛人駕駛汽
    車行經設有遮斷器之鐵路平交道，如警鈴已響、閃光號誌已
    顯示時，駕駛人即應暫停，此時遮斷器會在警報動作開始後
    約6至8秒始啟動、下降，而俟遮斷器升起、開放後，駕駛人
    始得通過。經查，平交道設有遮斷器，且警鈴已響、閃光號
    誌已顯示之狀態下，車輛依法即應暫停而不得通行，尚非因
    遮斷器未開始放下即得續予行駛。而依上開勘驗結果內容觀
    之，原告騎乘系爭機車駛近本件平交道前，既已可清晰聽見
    平交道之響鈴聲，自應先將其機車暫停於鐵路平交道停止線
    後，不得超越該停止線，然原告竟於聽見警鈴聲逾7秒長之
    時間後，見遮斷器仍未放下，即闖進入鐵路平交道之範圍，
    實顯難卸免其違反道路交通管理處罰條例第54條第1款規定
    之責。至原告另主張平交道號誌閃光與遮斷器啟動時間不一
    致等情，惟號誌及警鈴與遮斷器不同時間啟動，應係號誌及
    警鈴先提醒駕駛應於停止線前停止，避免駕駛有急煞之風險
    ，就此部分亦屬相對安全之設計。是以原告既為領有合格駕
    駛執照之駕駛人，騎乘系爭機車駛駛近平交道前，只要有警
    鈴已響、閃光號誌已顯示或遮斷器已開始放下或看守人員表
    示停止之任一種狀況發生，即應於停止線前停止，而非如原
    告所稱當時前一班火車已通過，且遮斷器已上升，雖警鈴仍
    響起及閃光號誌仍亮起，亦得騎車通過。況縱認此等設計有
    缺失，仍應待相關主管機關加以改善，並不因此即謂汽車駕
    駛人可不顧平交道之交通安全而於警鈴響起或閃光號誌已顯
    示時，仍可逕自闖入平交道範圍。故原告上開主張，顯不足
    採。
　㈦雖原告另稱當時亦有其他車輛同時違規，惟縱使其他車輛同
    時違規，原告亦不得主張不法之平等，尚不得以其他車輛同
    時違規而認原告之違規為合法，至於原告為40年2月生，於
    違規事實發生時雖已屆滿70歲，其反應或可能較為緩慢，惟
    此時更應提醒自己於道路上行駛要更加小心謹慎，惟依上開
    勘驗結果，亦可見其自其他路口右轉駛入校舍路口接近平交
    通時，亦未有任何停等之動作，而其雖見及前方平交道之遮
    斷器開始升起，及於平交道停等之車輛亦開始通過，惟因其
    尚未到達平交道時，警鈴再次響起及警示燈亮起約7秒鐘，
    其既自知已年屆70，自應更加謹慎停車觀看，而非恣意闖越
    ，置自己與他人之安危於不顧，是以亦不得以其已年屆70反
    應較慢為由而主張免除其違規之責，併此敘明。
六、綜上所述，原告於前揭時、地，確有「警鈴已響、閃光號誌
    已顯示，闖平交道」之違規事實，被告以原處分裁罰，核無
    違誤，原告訴請撤銷原處分，為無理由，應予駁回。
七、本件第一審裁判費為300元，應由原告負擔，爰確定第一審
    訴訟費用額如主文第2項所示。
中　　華　　民　　國　　111 　年　　10　　月　　4 　　日
　　　　　　　　　行政訴訟庭　法　官　徐文瑞
上為正本係照原本作成。
如不服本判決，應於判決送達後20日內，向本院提出上訴狀並表
明上訴理由（原判決所違背之法令及其具體內容或依訴訟資料可
認為原判決有違背法令之具體事實），其未載明上訴理由者，應
於提出上訴後 20 日內向本院補提理由書（上訴狀及上訴理由書
均須按他造人數附繕本，如未按期補提上訴理由書，則逕予駁回
上訴），並應繳納上訴裁判費新臺幣 750 元。
中　　華　　民　　國　　111 　年　　10　　月　　4 　　日
　　　　　　　　　　　　　　　書記官　朱亮彰